【裁判字號】    89,易,326
【裁判日期】    890728
【裁判案由】    侵占
【裁判全文】
臺灣臺北地方法院刑事判決                          八十九年度易字第三二六號
    公  訴  人  臺灣臺北地方法院檢察署檢察官
    被      告  乙○○
    選任辯護人  柯錦元
右列被告因侵占案件，經檢察官提起公訴（八十八年度偵字第一三四０二號），本院
判決如左：
    主  文
乙○○連續意圖為自己不法之所有，而侵占自己持有他人之物，處有期徒刑陸月。
    事  實
一、乙○○曾於民國八十四年間犯偽造文書等罪，經本院於八十四年十二月二十七日
    判處有期徒刑參月，緩刑三年確定，在緩期期間內，猶不知悔改，因其為宜信國
    際顧問有限公司（下簡稱宜信公司）在臺灣部門匯達資訊服務中心現貨外匯交易
    買賣之客戶代理人，而宜信公司於八十七年十月二十七日與丙○○（原名廖秋月
    ）訂有現貨外匯交易買賣委託契約，該公司於當日授權由乙○○代為操作丙○○
    之外匯交易買賣，嗣因多次交易，丙○○帳戶內之保證金不足，應由乙○○通知
    丙○○補足保證金，乙○○見有機可趁，竟基於意圖為自己不法之所有之概括犯
    意，連續於八十七年十一月十六日、同年十一月二十日，先後向丙○○收取保證
    金補足款新臺幣七萬元、七萬五千元，詎乙○○僅於八十七年十一月十六日、同
    年十一月二十四日分別存入其中五萬元及四萬元，而在不詳之地點，將未存入之
    二萬元及三萬五千元侵占入己得逞。
二、案經丙○○訴請臺灣臺北地方法院檢察署檢察官偵查起訴。
    理  由
一、訊之被告乙○○矢口否認前開犯行，辯稱：伊向告訴人丙○○收三次錢，第一次
    是四萬元；第二次是五萬元；第三次是五萬五千元，因第三次所收之款項遺失，
    後來因此寫切結書表示願意還款，現已將此款返還告訴人丙○○，伊並無侵占之
    故意云云。然查：
    （一）被告乙○○之供述，前後多所矛盾，且不合常情。觀其先於偵查時辯稱：
          我實拿九萬元，他交兩次錢給我（見偵卷第六七頁背面第六行；第八十頁
          背面最末行；第一二一頁背面第四行）；再於偵查時辯稱：（事後向告訴
          人收款幾次？）三次，四萬元、五萬及五萬五千元，分別是十一月二十四
          日、十六日，十二月初（見偵卷第九三頁第一至三行），本院審理時又改
          稱：十一月十六日是五萬元現金，十一月二十日是四萬元現金，我收款當
          天就存款，第三次是十一月二十五日下午一、二時收五萬五千元，那天將
          五萬五千元遺失（見本院八十九年四月二十五日訊問筆錄）云云，前後所
          辯不符。而被告乙○○之公司主管，即證人甲○○到庭結證稱：「我聽廖
          秋月（即告訴人丙○○）及被告告訴我，曾經交款二次，金額不清楚」等
          語，足徵告訴人丙○○所指交款二次之事實足堪採信；更何況，告訴人廖
          子萱陳稱伊於八十七年十一月二十五日終止該買賣外匯之授權委託，被告
          乙○○亦認實在，被告竟在偵查中辯稱第三次交款是在終止委託後之十二
          月初才交款，斯時告訴人丙○○與宜信公司已無契約關係存在，何需再交
          款與被告乙○○？更可見被告乙○○之辯解不符常情；再者，被告乙○○
          又稱：（告訴人第三次交錢是何時？）十一月二十五日，當天我有寫切結
          書（見本院八十九年七月十四日審理筆錄）云云，然而，寫切結書之日期
          乃八十七年十二月一日，非十一月二十五日，更可見被告所辯，係虛應故
          事：再，公訴人於起訴書內，亦以八十七年十二初已無契約關係存在，告
          訴人不可能再交款為理由，而認為被告乙○○有涉犯侵占之嫌，被告陳繹
          凱方於本院審理中，再度更改其供述，顯見其卸責心態殷切，告訴人廖子
          萱之指訴既符常情，又合常理，顯可採信。
    （二）再查，被告乙○○又誆稱第三次收受之款項於八十七年十一月二十五日遺
          失云云，並請求本院傳喚證人甲○○，以做為有利於伊之證據，然而，證
          人甲○○到庭證稱：「（被告有跟你表示，他有遺失東西？）錢包及身分
          證，我們找被告時，被告當時表示他皮包遺失了，也遺失廖秋月的錢，廖
          秋月也告訴我這樣」等語（見本院八十九年五月三十日訊問筆錄），然被
          告乙○○供稱伊當日僅遺失金錢（見本院八十九年七月十四日審理筆錄）
          云云，而證人甲○○與告訴人丙○○對於乙○○有無遺失錢包乙節，均係
          聽聞被告乙○○所言而來，真相如何，操之在被告乙○○，而證人甲○○
          與告訴人丙○○既然陳述一致，表示被告乙○○曾向彼等陳稱遺失錢包及
          金錢，然而，被告乙○○竟於審判中又稱僅掉錢，未掉錢包，前後矛盾，
          更足見被告乙○○稱遺失告訴人丙○○金錢乙節，實屬虛妄。
    （三）此外，觀被告乙○○提出之交易明細表（附偵卷第九五、九六頁），伊僅
          於八十七年十一月十六日、同月二十四日存入告訴人之戶頭五萬元、四萬
          元（該項明細表所載之１５１５．１５；１２１２．１２乃指美金，依匯
          率換算，即分別為五萬元、四萬元），而如果被告乙○○未於十一月十六
          日、十一月二十日向告訴人收取七萬元、七萬五千元，而其中二萬元、三
          萬五千元並未存入，該等款項既未存入，又未遺失，如非被告乙○○私吞
          入己，被告乙○○何須於八十七年十二月一日、十二月二十日及八十八年
          一月二十日三度填寫切結書予告訴人？此有該三紙切結書在卷可參，由是
          觀之，被告乙○○所辯均為圖卸之詞，不足採信。
    （四）綜上，被告乙○○犯行堪以認定，應予依法論科。
二、核被告乙○○所為，係犯刑法第三百三十五條第一項之侵占罪。被告先後二次之
    侵占行為，其時間緊接，所犯構成要件相同之罪名，顯基於概括之犯意反覆為之
    ，為連續犯，應依法加重其刑。爰審酌被告曾有偽造文書之前科（非累犯），此
    有臺灣高等法院檢察署刑案紀錄簡覆表在卷可稽，素行已屬不佳；而在該罪宣告
    緩刑期間內，竟不思勤勉向上，再犯本罪；雖所侵占之款項僅有五萬五千元，並
    且已全部返還予告訴人丙○○，然而，渠於偵、審中不斷為圖卸責，翻異供詞，
    並請求調查對伊有利之證據（如請求傳喚證人甲○○），然經本院調查結果，均
    非如其所辯，反而調查結果與告訴人所陳一致，顯見其浪費無益司法程序之心態
    可議，亦毫無悔意，犯罪後態度不佳；及其犯罪之動機、目的、手段等一切情狀
    ，量處如主文所示之刑，以示懲儆。
據上論斷，應依刑事訴訟法第二百九十九條第一項前段、刑法第五十六條、第三百三
十五條第一項，罰金罰鍰提高標準條例第一條前段，判決如主文。
本案經檢察官劉雪惠到庭執行職務
中    華    民    國      八十九      年      七      月    二十八    日
                                      臺灣臺北地方法院刑事第七庭
                                          法  官  趙  子  榮
右正本證明與原本無異。
如不服本判決，應於判決送達後十日內，向本院提出上訴狀。
                                          書記官  官  碧  玲
中    華    民    國      八十九      年      八      月       一     日
附錄法條
刑法第三百三十五條第一項
意圖為自己或第三人不法之所有，而侵占自己持有他人之物者，處五年以下有期徒刑
、拘役或科或併科一千元以下罰金。
前項之未遂犯罰之。


司法院資訊處製作；財團法人民間司法改革基金會備份。
